臺灣高雄地方法院民事判決
111年度雄簡字第1602號
原      告  金科代國際股份有限公司

法定代理人  楊喻閎  
訴訟代理人  郭怡均  

被      告  陳清海  

訴訟代理人  李紀穎律師
上列當事人間履行契約事件，本院於民國111年9月20日言詞辯論
終結，判決如下：
    主  文
原告之訴駁回。
訴訟費用由原告負擔。
    事實及理由
一、原告主張：被告於民國111年1月16日與伊簽訂委託契約書（
    下稱系爭契約），委託伊代被告申請各項貸款等相關事宜，
    並約定申請貸款完成後由被告支付實際貸款總金額10％的服
    務費作為報酬。嗣原告代被告尋得可核貸窗口，核貸金額新
    臺幣（下同）150萬元後，被告竟不配合填寫申請書、補正
    資料、辦理對保手續等，致無法後續程序，視同違反系爭契
    約，依系爭契約第5條第1項約定，被告應給付申辦金額之勞
    務報酬費用等額之違約金即10％，15萬元（計算式：1,000,0
    00×10％=150,000），惟被告迄今未給付該違約金。爰依系爭
    契約第5條第1項約定提起本件訴訟等語，並聲明：被告應給
    付原告15萬元，及自起訴狀繕本送達翌日起至清償日止，按
    週年利率5％計算之利息。
二、被告則略以：系爭契約原告並未給予被告正本讓被告審閱30
    日。再者，系爭契約第5條之約定，違反平等互惠、誠信原
    則，顯對消費者不利，應屬無效。況原告所稱之核貸單位為
    中租迪和股份有限公司（下稱中租公司），並非銀行機構，
    且中租公司要求被告須先成立商號始得貸款，被告認此舉並
    非正常借貸方式，顯與系爭契約約定之內容不符，伊自不敢
    再請原告辦理貸款等語，資為抗辯，並聲明：㈠原告之訴駁
    回。㈡如受不利判決，願供擔保免為假執行。
三、經查，兩造於111年1月16日簽訂系爭契約，經被告委託原告
    申辦貸款等情，有系爭契約書在卷可稽（見本院卷第13頁）
    ，且為兩造所不爭執，堪信為真實。
四、本院之判斷：
　　原告主張被告有違約情事，得請求被告給付違約金15萬元等
    節，則為被告所否認，並以前詞置辯，是本件應審酌者厥為
    ：被告有無違約情事？原告請求被告給付違約金有無理由？
    茲論述如下：
  ㈠被告並無違約情事，原告請求違約金無理由：
　⒈按當事人主張有利於己之事實者，就其事實有舉證之責任。
    民事訴訟法第277條定有明文。又民事訴訟如係由原告主張
    權利者，應先由原告負舉證之責，若原告先不能舉證，以證
    實自己主張之事實為真實，則被告就其抗辯事實即令不能舉
    證，或其所舉證據尚有疵累，亦應駁回原告之請求。
　⒉經查，系爭契約約定被告委託原告代為申辦銀行貸款等相關
　  事宜；第1條約定：委託房屋貸款金額為150萬元，年限2年
    ，月付金18,000元．．．，本委辦金額僅係被告計畫申請之金
    額，實際核貸金額依「銀行」同意核貸之數額為準；第4條
    約定：被告同意申辦各類金融貸款完成後支付原告服務「10
    %」（以實際核貸總金額計算）。且被告應於金融機構將被
    告貸得款項撥入被告帳戶後三日內給付原告該服務報酬，逾
    期者每二日加收該應支付之服務報酬費用1％作為懲罰性違約
    金。另系爭契約第3條第3款約定：被告應在原告完成銀行貸
    款當日至核准銀行完成對保契約手續，若因被告因素不願至
    銀行簽立對保契約手續視同違反本契約，被告仍應支付委託
    貸款之服務費予原告；系爭契約第5條第1款約定：被告委託
    原告辦理各類金融貸款，以簽立本契約書起一個禮拜內，包
    含送件銀行之後，需後補準備資料之時間，原告需盡快協助
    被告備齊文件送至銀行，若有逃避之嫌不願配合對保等，視
    同違反本契約，被告須支付原告違約金申辦金額之勞務報酬
    費用，並應全額一次付清予原告，有系爭契約在卷足參（見
    本院卷第13頁），則依系爭契約之約定，兩造係約定原告應
    為被告代為申辦「銀行」貸款，被告始負有配合銀行之送件
    、對保程序之義務甚明。
　⒊次查，原告雖為被告覓得核貸窗口，並提出原告與承貸通路
    之LINE對話紀錄截圖為憑（見本院卷第17至39頁），然原告
    亦自陳為被告尋得之貸款對象係中租公司，則原告之核貸窗
    口非銀行，自難謂原告有依約為被告辦理「銀行」貸款。況
    觀諸中租公司貸款條件係被告需成立商行（見本院卷第31頁
    ），亦與系爭契約約定之條件有所出入。是以，原告主張為
    被告申辦貸款之舉，顯與系爭契約兩造約定之條件不符，據
    此自難認為原告有先盡為被告覓得銀行貸款之義務，而無可
    認為原告已依債之本旨而為給付，是被告自無對保義務，原
    告亦不得請求被告辦理對保手續，並於被告未履行協助義務
    時，請求上開相關違約費用。
  ⒋原告雖主張於系爭契約簽立時，已有向被告說明若無銀行願
　  意承貸，可以找公司核貸，之後再轉入銀行等語。然綜觀系
　  爭契約之契約用語均係使用「銀行」等字眼，而銀行於我國
　  為須經特許始經營之特許金融機構，與一般民間私人業者或
　  公司行號自屬有間，自難認可泛指任何承貸窗口，原告復未
　  能提出其他證據可證被告於簽約時有同意原告向銀行以外之
　  機構、單位申辦貸款，自難認原告此部分主張為可採。
 ㈡從而，依原告目前之舉證，並無從認定原告有依系爭契約約
　 定，尋得依被告指定之貸款條件而核貸予被告之銀行，原告
　 既尚未依債之本旨而為給付，則其主張被告未履行對保義
　 務，而請求被告給付上開服務費及相關違約費用，即屬據。
五、綜上所述，原告依系爭契約第5條第1項約定，請求被告應給
    付原告15萬元及自起訴狀繕本送達翌日起至清償日止，按週
    年利率5 ％計算之利息，為無理由，應予駁回。
六、本件事證已臻明確，兩造其餘攻擊防禦方法及所提證據，核
    與判決結果不生影響，爰不逐一論述，併此敘明。
七、訴訟費用負擔之依據：民事訴訟法第78條。
中　　華　　民　　國　　111 　年　　9 　　月　　30　　日
                    高雄簡易庭  法  官  張茹棻 
以上正本係照原本作成。
如不服本判決，應於送達後20日內，向本院提出上訴狀並表明上
訴理由，如於本判決宣示後送達前提起上訴者，應於判決送達後
20日內補提上訴理由書（須附繕本）。
中　　華　　民　　國　　111 　年　　9 　　月　　30　　日
                                書記官  黃振祐